【裁判字號】    95,訴緝,100
【裁判日期】    950908
【裁判案由】    侵占
【裁判全文】
臺灣桃園地方法院刑事判決             95年度訴緝字第100號
公  訴  人  臺灣桃園地方法院檢察署檢察官
被      告  丁○○
                      號
                    （現在臺灣桃園看守所羈押中）
輔  佐  人  丙○○
上列被告因業務侵占案件，經檢察官提起公訴（84年度偵字第61
70號），被告在準備程序時就被訴事實為有罪之陳述，經本院裁
定以簡式審判程序進行後，本院判決如下：
    主  文
丁○○意圖為自己不法之所有，而侵占對於業務上所持有之物，
處有期徒刑壹年陸月。
    事  實
一、丁○○自民國七十五年五月二日起，任職於欣明實業股份有
    限公司（下簡稱欣明公司），擔任總務，負責銀行提款、轉
    帳等工作，為從事上開業務之人，其竟意圖為自己不法之所
    有，而基於業務侵占之犯意，於民國八十四年四月二十八日
    ，利用欣明公司會計乙○○請其前往銀行提款、轉帳之機會
    ，持乙○○事先填就之台北銀行取款條，至台北銀行不詳分
    行內，自欣明公司在台北銀行開設，帳號00000000
    000之四號帳戶內提領新臺幣（下同）一百六十萬元後，
    將其中一百萬元存入其在彰化銀行新莊分行林口辦事處之帳
    戶內，餘六十萬元則以現金方式提領，留供己用，而以上揭
    方式，將上開業務上取得之一百六十萬元侵吞入己，挪為己
    用，事後丁○○並即於當日潛逃出境。嗣經乙○○發覺有異
    ，向台北銀行查詢後，始發覺上情。
二、案經欣明公司代表人甲○○訴請臺灣桃園地方法院檢察署檢
    察官偵查起訴。
    理  由
一、訊據被告丁○○坦承上揭業務侵占犯行不諱，核與證人甲○
    ○、乙○○在本院審理時證述被告如何藉其擔任欣明公司總
    務之便，捲款潛逃之情節相符（本院九十五年八月二十五日
    筆錄），此外，復有被告之人事資料卡、台北銀行轉帳傳票
    、欣明公司前揭帳戶存摺影本及被告之戶籍謄本各一份附卷
    可稽（依序見偵查卷第十四頁、第五頁、第十五頁、本院九
    十五年度聲字第二五三二號卷未編頁），足徵被告上開自白
    與事實相符，可以採信。本件事證明確，被告犯行堪予認定
    ，應依法論科。
二、首按，刑法第二條第一項比較裁判時法或行為時法何者有利
    於行為人，應就與罪刑有關之一切情形，全部加以比較，依
    綜合判斷之結果，為整體之適用，不得割裂事項而分別適用
    裁判時或行為時法中個別有利之條文，始能符合法律修正及
    上開條項所定原則從新例外從輕之旨，最高法院著有八十七
    年度台上字第二四七六號判決意旨可供參照。次查，被告丁
    ○○行為後，刑法部分條文於九十四年二月二日修正公布，
    罰金罰鍰提高標準條例亦隨之於九十五年五月十七日修正公
    布，上開二項修正條文均於九十五年七月一日起施行，修正
    後刑法第二條第一項對新舊法之比較，規定：「行為後法律
    有變更者，適用行為時之法律，但行為後之法律有利於行為
    人者，適用最有利於行為人之法律」，此係規範行為人行為
    後法律變更所生新舊法律比較適用之準據法，本身並無比較
    新舊法之問題。而關於(1)因修正罰金之貨幣單位及提高數額
    之標準，致影響本案罰金刑之法定上限、(2)本案罰金刑之法
    定下限等事項，均有變更（各詳如附件所示）。參酌前引最
    高法院裁判意旨，為綜合比較結果，應以修正前之法律規定
    ，對被告較為有利，依修正後刑法第二條第一項前段規定，
    應適用修正前法律之規定。
三、核被告丁○○所為，係犯行為時刑法第三百三十六條第二項
    之業務侵占罪。爰審酌被告之前未曾受有期徒刑以上刑之宣
    告，有其臺灣高等法院被告前案紀錄表一份附卷可稽，並無
    重大過惡，且犯後亦坦承犯行，然本件被告侵占之金額有一
    百六十萬元，以八十四年間而言可謂鉅款，而被告在犯罪後
    隨即潛逃出境，可見係預謀性之犯罪，現今雖返國接受法律
    制裁，然並未賠償欣明公司分文，衡諸本件侵占金額及欣明
    公司損失，本院認公訴人請求量處有期徒刑一年二月，尚嫌
    過輕等一切情狀，量處如主文所示之刑，以示懲儆。
據上論斷，應依刑事訴訟法第二百七十三條之一第一項、第二百
九十九條第一項前段，修正後刑法第二條第一項前段，行為時刑
法第三百三十六條第二項，罰金罰鍰提高標準條例第一條前段，
判決如主文。
本案經檢察官楊挺宏到庭執行職務。
中    華    民    國    95    年    9     月    8     日
                  刑事第八庭  法  官    陳彥宏
以上正本證明與原本無異。
如不服本判決，應於送達後10日內，向本院提出上訴狀。
                              書記官    翁其良
中    華    民    國    95    年    9     月    8     日
論罪法條：刑法第三百三十六條第二項
中華民國刑法第336條
（公務公益侵占罪、業務侵占罪）
對於公務上或因公益所持有之物，犯前條第 1 項之罪者，處 1
年以上 7 年以下有期徒刑，得併科 5 千元以下罰金。
對於業務上所持有之物，犯前條第 1 項之罪者，處 6 月以上
5 年以下有期徒刑，得併科 3 千元以下罰金。
前二項之未遂犯罰之。
      附  件
┌──┬───────┬───────┬──────────┐
│相關│修正前條文    │修正後條文    │新舊法比較          │
│法令│              │              │                    │
├──┼───────┼───────┼──────────┤
│因修│1.依「罰金罰鍰│新增刑法施行法│1.將本案罰金刑之貨幣│
│正罰│  提高標準條例│第一條之一：「│  單位，自銀元修正為│
│金之│  」第一條前段│中華民國九十四│  新臺幣。          │
│貨幣│  規定，就罰金│年一月七日刑法│2.修正前刑法第三百三│
│單位│  刑原定數額提│修正施行後，刑│  十六條第二項業務侵│
│及提│  高為十倍。但│法分則編所定罰│  占罪之罰金刑上限，│
│高數│  於該條例修正│金之貨幣單位為│  依左列舊法規定提高│
│額之│  後制訂之法律│新臺幣。九十四│  罰金數額之倍數，並│
│標準│  ，依同條例第│年一月七日刑法│  將銀元換算為新臺幣│
│，致│  五條規定，不│修正時，刑法分│  結果，實際上與修正│
│影響│  適用之。    │則編未修正之條│  後刑法依左列新法規│
│本案│2.上開罰金所定│文定有罰金者，│  定提高罰金數額之倍│
│罰金│  金額之貨幣單│自九十四年一月│  數相同。故本案罰金│
│刑之│  位如為圓、銀│七日刑法修正施│  刑之上限，比較修正│
│上限│  元或元者，依│行後，就其所定│  前後並無不同。    │
│    │  「現行法規所│數額提高為三十│                    │
│    │  定貨幣單位折│倍。但七十二年│                    │
│    │  算新臺幣條例│六月二十六日至│                    │
│    │  」第二條規定│九十四年一月七│                    │
│    │  ，以新臺幣元│日新增或修正之│                    │
│    │  之三倍折算之│條文，就其所定│                    │
│    │  。          │數額提高為三倍│                    │
│    │              │」            │                    │
├──┼───────┼───────┼──────────┤
│本案│刑法第三十三條│刑法第三十三條│1.修正前刑法第三百三│
│罰金│：「主刑之種類│：「主刑之種類│  十六條第二項業務侵│
│刑之│如左：一、死刑│如下：一、死刑│  占罪最低可處銀元一│
│下限│。二、無期徒刑│。二、無期徒刑│  元之罰金，並應依罰│
│    │。三、有期徒刑│。三、有期徒刑│  金罰鍰提高標準條例│
│    │：二月以上十五│：二月以上十五│  第一條前段規定提高│
│    │年以下。但遇有│年以下。但遇有│  十倍，即最低可處銀│
│    │加減時，得減至│加減時，得減至│  元十元之罰金，再依│
│    │二月未滿，或加│二月未滿，或加│  現行法規所定貨幣單│
│    │至二十年。四、│至二十年。四、│  位折算新臺幣條例第│
│    │拘役：一日以上│拘役：一日以上│  二條規定，折算為新│
│    │，二月未滿，但│，六十日未滿。│  臺幣三十元。      │
│    │遇有加重時，得│但遇有加重時，│2.修正後該罪最低僅得│
│    │加至四個月。五│得加至一百二十│  處新臺幣一千元之罰│
│    │、罰金：一元以│日。五、罰金：│  金。              │
│    │上」          │新臺幣一千元  │3.比較結果，以修正前│
│    │              │以上，以百元  │  之法律，對被告較為│
│    │              │計算之」      │  有利。            │
└──┴───────┴───────┴──────────┘


司法院資訊處製作；財團法人民間司法改革基金會備份。
